臺灣板橋地方法院刑事判決　　　　　　　　 96年度訴字第7號
公　訴　人　臺灣板橋地方法院檢察署檢察官
被　　　告　乙○○
選任辯護人　林聖鈞律師
上列被告因違反毒品危害防制條例案件，經檢察官提起公訴（九
十五年度偵續字第二七九號），本院判決如下：
    主  文
乙○○持有第二級毒品，處有期徒刑柒月。
扣案安非他命捌包（驗後淨重為肆點陸壹公克）沒收銷燬之。
    事  實
一、乙○○明知年籍不詳綽號「阿諾」之成年男子所持有之第二
    級毒品甲基安非他命，係毒品危害防制條例所定之第二級毒
    品，非經許可不得持有，竟仍同意「阿諾」請求代為保管之
    委託，而基於持有之犯意，於民國九十四年十月三十日十九
    時許，在位於臺北縣中和市○○路與中正路交岔路口之某公
    園內，向「阿諾」收受以化妝箱盛裝之第二級毒品甲基安非
    他命七包，另並獲取甲基安非他命乙包以為寄藏之報酬（以
    上安非他命合計八包，起訴書誤載為安非他命，應予更正，
    查獲扣案後經檢驗結果，淨重合計為四點六四公克，驗後淨
    重合計為四點六一公克），而持有該八包甲基安非他命，並
    隨即帶回其當時位於臺北縣中和市○○路○段某址之住處藏
    放。嗣於九十四年十一月一日中午某時，「阿諾」電話通知
    乙○○欲取回所寄放之甲基安非他命，乙○○乃請不知情之
    友人甲○○騎乘機車，於同日十七時許接載其至與「阿諾」
    約定見面之位於臺北縣中和市○○路之橋福保齡球館途中，
    適為警在臺北縣中和市○○路三八八號前發覺而當場查獲，
    並扣得上開化妝箱及其內之甲基安非他命七包，另自乙○○
    身上起獲「阿諾」所致贈之安非他乙包。
二、案經臺北市政府警察局大安分局移送臺灣板橋地方法院檢察
    署檢察官偵查起訴。
    理  由
一、犯罪事實之認定：
  (一)訊之被告乙○○對於上開查獲過程固為是認不諱，然矢口否
    認有何犯行，辯以其係於九十四年十月三十日偶遇友人「阿
    諾」，經「阿諾」表示該化妝箱係其女友所有而要求寄放代
    為保管，伊遂為同意，然伊並不知其內容物為何，該化妝箱
    並已上鎖，直至翌日經「阿諾」電話連絡要求返還，伊由甲
    ○○載送至約定見面地點而為警查獲後，經警在警察局以工
    具撬開該化妝箱始知其內為甲基安非他命，而伊身上之甲基
    安非他命則為「阿諾」在九十四年十月三十日見面時所贈送
    云云。
  (二)經查：
    1.被告乙○○於九十四年十月三十日十九時許，在位於臺北
      縣中和市○○路與中正路交岔路口之某公園內，因友人「
      阿諾」請求代為保管之委託，而向「阿諾」收受扣案化妝
      箱及其內盛裝之第二級毒品甲基安非他命七包，另並由「
      阿諾」贈送甲基安非他命乙包（以上甲基安非他命合計八
      包，查獲扣案後經檢驗結果，淨重合計為四點六四公克，
      驗後淨重合計為四點六一公克），被告並隨即帶回其當時
      位於臺北縣中和市○○路○段某址之住處藏放，嗣於同年
      十一月一日中午某時，「阿諾」電話通知被告欲取回所寄
      放之甲基安非他命，被告乃請友人甲○○騎乘機車，於同
      日十七時許接載其至與「阿諾」約定之位於臺北縣中和市
      ○○路之橋福保齡球館途中，適為警在臺北縣中和市○○
      路三八八號前發覺而當場查獲，並扣得上開化妝箱及其內
      之甲基安非他命七包，另自被告身上起獲「阿諾」所致贈
      之甲基安非他乙包等事實，業據被告於偵查及本院審理中
      供陳明確，核與證人甲○○於偵查及本院審理中結證之供
      述合致，堪信被告上開自白應與事實相符，復有扣案化妝
      箱乙個、安非他命八包及卷附臺北市政府警察局九十五年
      四月二十日北市鑑毒字第一三○八號鑑驗通知書可為佐據
      ，此部分事實足為認定。
    2.被告雖否認為警查獲之前即已知悉所受寄之化妝箱內係甲
      基安非他命云云，並以上開情詞置辯，惟：被告確因受寄
      而持有上開以化妝箱盛裝之甲基安非他命七包，已如前述
      ，客觀上被告自顯有知悉其內確為甲基安非他命之重大嫌
      疑。雖該化妝箱於遭扣案之時係處於上鎖之狀態，警於查
      獲之時亦未在被告身上搜得鑰匙，而需以螺絲起子撬開，
      此亦經證人即本件查獲員警王台富、楊易山到庭證述甚明
      ；惟此至多僅能證明查獲之時被告身上並無可為開鎖鑰匙
      之事實，而尚不能逕行排除被告是否在其住家或他處另持
      有該等鑰匙之可能性，自不足憑此事實遽認被告對該化妝
      箱之內容物並不知情。再者，甲基安非他命係法定違禁物
      品，非經許可而持有、轉讓、施用及販賣均屬法所不許之
      犯罪行為，法定刑亦極其嚴峻，違犯之人自必隱密為之俾
      免徒增受警查獲之風險，衡情當無使與其行為渺不相涉之
      人參與其中之理，則本件「阿諾」既願將此事關重大之違
      禁物品委託被告保管，縱使被告確未執有該化妝箱之鑰匙
      ，然亦堪認被告應已經由「阿諾」之告知而得悉其內為甲
      基安非他命之事實。尤有進者，被告於受寄而持有之時，
      亦由「阿諾」致贈甲基安非他命乙包，則茍被告確係不知
      情而單純受寄一般之物，而非因其知情然甘冒查獲風險為
      之受寄，衡情「阿諾」焉有以價昂毒品相贈之理？足見此
      包甲基安非他命實屬被告知情受寄甲基安非他命之對價，
      而為其因此所取得之報酬，則被告對所受寄持有者亦係甲
      基安非他命乙節，自難以諉為不知。是以被告所為上開置
      辯，核與經驗法則、論理法則均有所違，顯係事後圖卸之
      詞，委無可採，從而其係在明知「阿諾」所交付保管者為
      甲基安非他命之情形下，而同意「阿諾」請求代為保管之
      委託予以受寄持有之事實，已足認定。
    3.又公訴人就被告上開犯行，雖認係基於幫助販賣第二級毒
      品之犯意，而受「阿諾」之託將上開甲基安非他命運送至
      橋福保齡球館而為警查獲，認被告係違反修正前刑法第三
      十條第一項、毒品危害防制條例第四條第二項之幫助販賣
      第二級毒品罪。惟：
      (1)按犯罪事實應依證據認定之，無證據不得認定犯罪事實
        ；而被告之自白，非出於強暴、脅迫、利誘、詐欺、疲
        勞訊問、違法羈押或其他不正之方法，且與事實相符者
        ，得為證據，且被告或共犯之自白，不得作為有罪判決
        之唯一證據，仍應調查其他必要之證據，以察其是否與
        事實相符，刑事訴訟法第一百五十六條第一項、第二項
        、第一百五十四條第二項亦分別規定甚明。又認定犯罪
        事實所憑之證據，雖不以直接證據為限，間接證據亦包
        括在內，然而無論直接或間接證據，其為訴訟上之證明
        ，須於通常一般之人均不致有所懷疑，而得確信其為真
        實之程度者，始得據為有罪之認定，倘其證明尚未達到
        此一程度，而有合理之懷疑存在時，事實審法院在心證
        上無從為有罪之確信，自應為無罪之判決，最高法院七
        十六年度臺上字第四九八六號判例意旨闡示甚明。
      (2)公訴人認被告上開行為係幫助販賣第二級毒品之犯罪，
        無非係以被告於警詢中之自白、證人甲○○於偵查中之
        證述及扣案安非他命等，為其論據。訊之被告則堅詞否
        認此等犯行，辯以僅係單純受寄保管物品，並無為「阿
        諾」交付毒品予他人之情形等語。
      (3)經查：
        證人甲○○於偵查中，實僅就扣案化妝箱係由「阿諾
          」於九十四年十月三十日在上述公園內交付予被告之
          事實而為證述，此並經其在本院審理時再度結證在卷
          ，至於被告是否係與「阿諾」約定代為交付毒品他人
          ，而在主觀上基於幫助販賣第二級毒品之犯意乙節，
          證人甲○○並未為任何證述。而其所為上開證述，亦
          適為被告自承單純受寄辯詞之證明，是徒憑證人陳又
          綾之證述，實尚不足以證明被告確有以代為運送交付
          之方式幫助販賣毒品之行為。
        又被告於警詢中，固為坦認係受「阿諾」代為運送毒
          品予他人，並因此獲取免費安非他命之利益等情，而
          為不利自己之自白；惟於偵查及審理中均辯稱上開自
          白與事實不符，係因警察表示如此陳述可以快點交保
          ，乃依警察之指示配合為上開自白云云。然證人即本
          件查獲員警王台富、楊易山於本院審理時對此均嚴予
          否認，證稱警詢均係依規定執行，並於確認被告陳述
          之意思後記載於筆錄之上等語（參本院九十六年四月
          十三日審判筆錄）。另該次警詢係採一問一答之方式
          ，每次回答結束後均間隔長時間之打字聲，而被告回
          答之聲音雖較微弱，話語緩慢，但語氣自然無異狀，
          其間並多次接聽撥入之行動電話，而警經於其陳述而
          為打字記載後，亦向其確認內容，此經本院於審理時
          當庭勘驗警詢錄音帶，有審判筆錄及其附件之勘驗報
          告可稽；雖其間可聽聞錄音有數次中段情形，然此係
          因警詢時所使用之錄音設備具有自動錄音功能，於未
          有任何聲音之時即自動停止錄音，有聲音時則會自動
          啟動繼續錄音，此經證人楊易山於審理中證陳甚明，
          核與本院勘驗時聽聞之中斷情形相符，堪認該等錄音
          中斷並非警察刻意為之，而僅係錄音設備所具有節省
          錄音帶使用之功能所致，是由上開錄音勘驗情形，足
          認卷存被告警詢筆錄確係依被告當時之陳述而為記載
          ，其自白並係出於其自由意志所為之任意陳述無訛。
          惟被告雖於警詢中自白代「阿諾」運送販賣之毒品云
          云，然所稱真正進行販賣行為之「阿諾」與承買之人
          均未經查獲，所稱「阿諾」販賣毒品之部分，其對象
          究係何人？販賣之金額、成本與因此可取之利得若干
          ？凡此與販賣行為構成要件直接相關之重要情節，亦
          毫無任何事證可為佐據，徒憑被告警詢中之自白與扣
          案甲基安非他命，依前開法律規定及判意旨，實尚不
          得為此等販賣事實之證明方法。又被告上開警詢中之
          自白係稱扣案化妝箱及其內甲基安非他命為「阿諾」
          在查獲當日（即九十四年十一月十四日）十四時許，
          在臺北縣中和市○○路某處交付予伊保管，嗣伊欲為
          「阿諾」送至臺北縣中和市○○路給買家時即先為警
          查獲云云（參偵查卷第十二頁）；惟證人甲○○在偵
          查中即已明確證稱，扣案化妝箱實係「阿諾」於九十
          四年十月三十日（偵查筆錄誤植為十一月三十日）在
          上開公園交予被告保管等語（參偵查卷第六十四頁）
          ，嗣於本院審理中亦為一致之證述。按證人甲○○上
          開偵查與審理中之證述均經具結，在如為虛偽陳述應
          依偽證罪責論處，是其證述具有一定法律責任之壓力
          與擔保，在無明確事證可認其所述與事實不符之情形
          下，尚難認係屬虛偽不實。則被告上開警詢中之自白
          即與證人甲○○之證述有所出入而存有瑕疵，自亦難
          逕認與事實相符。又扣案化妝箱中除上開甲基安非他
          命七包外，尚放置有安非他命吸食器乙組、安非他命
          吸食玻璃球二顆、電子磅秤乙台、分裝袋四十五個與
          裝置袋兩只等物，有卷附搜索扣押筆錄及被告警詢筆
          錄可據，則苟被告確係受「阿諾」之指示將該化妝箱
          持至上開保齡球館門口欲交付承買之人，何以除毒品
          之外，尚有其他供吸食毒品使用或分裝用之器具？此
          實與被告警詢中自白之內容有所不合，並反適合於被
          告在偵查及審理中供稱僅係受託保管而單純持有等內
          容，尤難憑認被告確有代為運送交付之幫助販賣行為
          ，逕以該罪名相繩。
    4.綜上，被告於警詢所為自白，因不具證據能力或無法確認
      與事實相符，無法憑為證明被告幫助販賣毒品之犯罪證據
      ，應以其在本院所為關於受寄持有之自白為可採信。則在
      僅有扣案安非他命而無其他有關販賣情節事證之情形下，
      公訴人所指被告於九十四年十一月一日持有扣案安非他命
      之幫助販賣之犯罪（依公訴人記載之事實此部分應為未遂
      ），容屬不能證明，而僅能論其未經許可持有毒品之罪名
      。是以本件事證已臻明確，被告如事實欄所載之持有安非
      他命之犯行堪可認定，應予依法論科。
二、論罪科刑之法律適用：
  (一)按甲基安非他命係毒品危害防制條例第二條第二項第二款所
    定之第二級毒品，核被告乙○○所為，係犯毒品危害防制條
    例第十一條第二項之持有第二級毒品罪。公訴人雖認被告持
    有扣案甲基安非他命之事實係犯幫助販賣第二級毒品罪，而
    引用刑法第三十條、毒品危害防制條例第四條第二項之起訴
    法條，惟被告持有該等安非他命僅係受託保管而為單純持有
    ，已詳述如前，此部分引用之起訴法條容有詰誤，然起訴所
    指與本院審理認定之事實，實質上均為非法持有第二級毒品
    ，其基本社會事實相同，本院自應依審理調查之認定而為判
    決，並變更起訴法條。另被告本件持有第二級毒品之數量，
    淨重合計為四點六四公克，有臺北市政府警察局九十五年四
    月二十日北市鑑毒字第一三○八號鑑驗通知書可憑，尚未逾
    行政院依毒品危害防制條例第十一條第四項之規定於九十三
    年一月七日以院臺法字第○九三○○八○五五一號令所定應
    加重其刑之數量即淨重十公克以上，自毋庸依上開規定加重
    其刑，附此敘明。又被告行為後，刑法及其施行法於九十五
    年七月一日修正施行，另罰金罰鍰提高標準條例第二條之規
    定配合刑法修正同時刪除；惟本件被告所涉毒品危害防制條
    例第十一條第二項論罪條文之構成要件與法定刑本身均未修
    改，上開刑法及相關條文之修正於被告科刑之法律適用亦無
    影響，核無刑法第二條所定「法律變更」之情形，自無庸依
    該條規定比較適用，併此敘明。
  (二)爰審酌被告前無犯罪紀錄，有臺灣高等法院被告前案紀錄表
    在卷可據，素行非劣，其偶因他人請託而代為保管第二級毒
    品而持有之，雖非惡性深重，然對社會治安仍足以造成之相
    當之危害，並其持有毒品之數量與犯罪後之態度等一切情狀
    ，量處如主文所示之刑，以資儆懲。
  (三)扣案甲基安非他命八包（驗後淨重合計為四點六一公克），
    分係被告所持有之毒品及因本件犯行所得之毒品，並均為查
    獲之毒品，不問是否被告所有，應依毒品危害防制條例第十
    八條第一項前之規定併為沒收銷燬之諭知。
  (四)至於同時扣案之化妝箱乙個、安非他命吸食器乙組、安非他
    命吸食玻璃球二顆、電子磅秤乙台、分裝袋四十五個與裝置
    袋兩只等物，係被告受寄而持有，並非其所有之物，核與刑
    法第三十八條第一項第二款之規定不符，復非法定應為義務
    沒收之違禁物品，自無從於本件被告刑之宣示項下併為沒收
    之諭知，附此說明。
三、不另為無罪諭知部分：
  (一)公訴意旨尚以：被告乙○○明知「阿諾」販賣第二級毒品（
    甲基）安非他命牟利，竟為圖獲得免費甲基安非他命之利益
    ，而基於幫助販賣甲基安非他命之犯意，自九十四年十月底
    某日起，連續為「阿諾」將不詳數量安非他命送至臺北縣中
    和市○○路「橋福保齡球館」交與不詳之購買者二次，於所
    收取之價款交予「阿諾」後，即獲得「阿諾」以約市價新臺
    幣一千元之安非他命（約零點三公克）作為報酬等情，因認
    被告就此亦涉犯刑法第三十條、毒品危害防制條例第四條第
    二項之幫助販賣第二級毒品罪嫌。
  (二)公訴人認被告涉有上開犯行，無非係以被告於警詢中之自白
    、證人甲○○於偵查中之證述及扣案安非他命等，為其論據
    。訊之被告被告則堅詞否認此等犯行，辯以係因警察表示如
    此陳述可以快點交保，乃依警察之指示配合為上開自白，事
    實上伊僅在不知情之狀況下，於九十四年十月三十日至同年
    十一月一日期間內為「阿諾」保管而持有扣案甲基安非他命
    等語。
  (三)經查：
    1.證人甲○○於偵查及本院審理中之證述，與扣案甲基安非
      他命等物，均僅能證明扣案化妝箱及其內甲基安非他命係
      由「阿諾」於九十四年十月三十日在上述公園內交付予被
      告之事實，至於被告是否係與「阿諾」約定代為交付毒品
      予他人，在主觀上乃基於幫助販賣第二級毒品之犯意而持
      有之乙節，並無法予以證明，已如前述。則公訴人所指被
      告前此，自九十四年十月底某日起連續為「阿諾」將不詳
      數量安非他命送至臺北縣中和市○○路「橋福保齡球館」
      交與不詳之購買者二次之部分，證人甲○○之證述及扣案
      甲基安非他命均不足以作為認定事實之證據，而難認被告
      確有此等幫助販賣毒品之行為。
    2.又被告警詢中固為上開自白，其自白並堪認係出於其自由
      意志所為之任意陳述，然其自白就與販賣行為構成要件直
      接相關之重要情節，並毫無任何事證可為佐據，徒憑被告
      警詢中之自白與扣案甲基安非他命，依前開法律規定及判
      意旨，實尚不得為此等販賣事實之證明方法，其理由業已
      詳述如前（參前述一(二)3.(2)所載），於茲不贅。況被告辯
      稱其與「阿諾」係久未見面之友人，於九十四年十月三十
      日始在上開公園偶遇等語，此與證人甲○○在本院證述有
      關被告當日與「阿諾」見面之情況亦為吻合（參本院判筆
      錄第十頁），尤難被告在該日之前即曾為「阿諾」代為送
      交付毒品予他人，而與其前開警詢中之自白有所扞格。此
      外，復無其他積極事證可認被告確有此等犯行，從而此部
      分依調查所得證據，其證明程度仍未達於可排除合理之懷
      疑而形成被告有罪之法律上確信之程度，循據前開之說明
      ，並基於「罪證有疑，利於被告」之刑事訴訟原則，本院
      認被告此部分犯行尚屬不能證明，原應為無罪之諭知，惟
      公訴人認此部分與前述經起訴論科之部分具刑法修正前連
      續犯之裁判上一罪關係，爰不另為無罪之諭知，併此敘明
      。
據上論斷，應依刑事訴訟法第二百九十九條第一項前段、第三百
條，毒品危害防制條例第十一條第二項、第十八條第一項前段，
刑法第十一條前段，判決如主文。
本案經檢察官曾文鐘到庭執行職務。
中　　華　　民　　國　　96　　年　　4 　　月　　27　　日
                  刑事第十一庭  審判長法　官  侯志融
                                      法  官  張宏節
                                      法  官  楊博欽
以上正本證明與原本無異
如不服本判決應於送達後十日內向本院提出上訴狀
                                      書記官　李慈容
中　　華　　民　　國　　96　　年　　4 　　月　　27　　日
附錄本案論罪科刑法條全文：
毒品危害防制條例第十一條第二項
  持有第二級毒品者，處二年以下有期徒刑、拘役或新臺幣三萬
  元以下罰金。
